臺灣新竹地方法院刑事判決
110年度訴字第798號
公  訴  人  臺灣新竹地方檢察署檢察官
被      告  江福財




選任辯護人  財團法人法律扶助基金會余嘉勳律師    
上列被告因違反毒品危害防制條例案件，經檢察官提起公訴（11
0年度偵字第11553號，第11554號，第11555號），本院判決如下
︰
    主  文
江福財無罪。
    理  由
一、公訴意旨略以：被告江福財基於幫助販賣第二級毒品甲基安
    非他命以營利之犯意，於附表編號1所示之時、地，以附表
    編號1所示之方式，幫助黃智佳販賣第二級毒品甲基安非他
    命予綽號「阿全」之人1次以牟利。因認被告涉犯刑法第30
    條第1項、毒品危害防制條例第4條第2項之幫助販賣第二級
    毒品罪嫌云云。
二、按犯罪事實應依證據認定之，無證據不得認定犯罪事實；不
    能證明被告犯罪者，應諭知無罪之判決，刑事訴訟法第154
    條第2 項、第301 條第1 項分別定有明文。次按事實之認定
    ，應憑證據，如未能發現相當證據，或證據不足以證明，自
    不能以推測或擬制之方法，以為裁判之基礎；又認定犯罪事
    實所憑之證據，雖不以直接證據為限，間接證據亦包括在內
    ，然而無論直接或間接證據，其為訴訟上之證明，須於通常
    一般之人不致有所懷疑，而得確信其為真實之程度者，始得
    據為有罪之認定；再認定不利於被告之事實，須依積極證據
    ，苟積極證據不足為不利於被告事實之認定時，即應為有利
    於被告之認定，更不必有何有利之證據（最高法院40年台上
    字第86號、76年台上字第4986號、30年上字第816號判例意
    旨參照）。又依刑事訴訟法第161 條第1 項之規定，檢察官
    就被告犯罪事實，應負舉證責任，並指出證明之方法。易言
    之，檢察官對於起訴之犯罪事實，應負提出證據及說服之實
    質舉證責任。倘其所提出之證據，不足為被告有罪之積極證
    明，或其指出證明之方法，無從說服法院以形成被告有罪之
    心證，基於無罪推定之原則，自應為被告無罪判決之諭知（
    最高法院92年台上字第128號判例意旨參照）。
三、公訴意旨認被告涉有此部分罪嫌，無非以證人即同案被告黃
    智佳之證述及被告與證人黃智佳於110年7月31日下午6時10
    分及同日下午6時19分許之通訊監察譯文為其主要論據。
四、訊據被告固坦承有於110年7月31日下午6時19分許致電證人
    黃智佳，並向證人黃智佳告知綽號「阿全」之人需要購買毒
    品，惟堅詞否認有何幫助販賣第二級毒品之犯行，並辯稱：
    當天晚上「阿全」有跟我說，黃智佳沒有跟他接觸，並沒有
    跟黃智佳買到毒品等語；辯護人則為被告利益辯護稱：被告
    並未收受黃智佳好處，此次僅係受「阿全」之委託，才會打
    電話給黃智佳，被告並沒有要幫助黃智佳販賣毒品之意思等
    語。
五、經查：
　㈠被告於110年7月31日下午6時19分許，持門號0000000000號之
    行動電話致電證人黃智佳所持用門號0000000000號之行動電
    話，請求證人黃智佳販賣新臺幣（下同）500元之第二級毒
    品甲基安非他命予「阿全」乙節，為被告於警詢、偵訊、本
    院羈押調查訊問、本院準備程序及審理中均坦承不諱（見11
    0偵14219卷㈠第142頁背面至第143頁，110偵11554卷第65頁
    、第69背面至第70頁，本院卷第163頁、第385頁），且有通
    訊監察譯文在卷可佐（見110偵14219卷㈠第60頁），此部事
    實首堪認定。
　㈡證人黃智佳於110年9月30日偵訊中證稱：「（問：110/7/31
    江福財在下午6時20分撥打你電話跟你說叫你撥500塊毒品給
    阿全，記得要收錢？）我不知道阿全是誰。」（見110偵115
    55卷第185頁）；嗣於110年10月6日偵訊中證稱：110年6月1
    9分的通訊監察譯文是江福財有朋友要安非他命，他叫我撥5
    00元賣給他，譯文中江福財說「你了解？你要跟他拿錢喔」
    是叫我一手交錢一手交貨的意思，我只見過「阿全」一次，
    當天交易有成功，時間大約是下午6時25分左右，地點是在
    我們公司附近，「阿全」先打電話給江福財，江福財再用其
    他方式通知我，我拿500元安非他命到他公司樓下廁所（見1
    10偵11554卷第241頁至第242頁）；是核證人黃智佳上開證
    述，其就110年7月31日下午6時20分與被告通話後，是否有
    販售第二級毒品予綽號「阿全」之人情節，先後證述已有不
    一，則證人黃智佳是否確有販賣第二級毒品予「阿全」，已
    非無疑。
　㈢另觀諸卷附被告與證人黃智佳間之通訊監察譯文，110年7月3
    1日下午6時10分之譯文內容為「B（即被告）：你那個~~A（
    即證人黃智佳）：我等一下打給你我在洗澡。B：不是啦那
    個有沒有問題啊？A：沒有問題。B：沒有問題喔，是他叫我
    拿給你我怕說有問題，沒有問題好好。A：BYE。」，而同日
    下午6時19分之譯文內容為「B：阿佳那個阿全要買500元，
    你撥個500的量給他？A：好的。B：喔~你了解？你要跟他拿
    錢喔。A：好的」有該通訊監察譯文在卷可佐（見110偵1421
    9卷㈠第60頁），細譯上開通訊監察譯文內容，其中110年7月
    31日下午6時10分部分，被告與證人黃智佳均未提及「阿全
    」要購買第二級毒品之情事，而110年7月31日下午6時19分
    之內容，亦僅被告向證人黃智佳提及「阿全」要購買第二級
    毒品，對於證人黃智佳與「阿全」間如何交易，交易之地點
    與價金等事項，均付之闕如，尚難以該2則通訊監察譯文，
    補強證人黃智佳於110年10月6日偵訊中所證其有於110年7月
    31日販賣第二級毒品與「阿全」之情節，且遍覽全卷，並無
    綽號「阿全」之人出面作證證述其於110年7月31日透過被告
    向證人黃智佳購買第二級毒品之情狀存在，則證人黃智佳販
    賣第二級毒品之正犯行為是否存在已屬有疑，自不得據此，
    率認被告有公訴意旨所指之幫助販賣第二級毒品犯行。
　㈣至被告雖於本院準備程序陳稱：「阿全」之真實姓名為「簡
    維成」（見本院卷第163頁），公訴檢察官復於本院審理中
    主張被告所述之「簡維成」本名為「簡維誠」，且「簡維誠
    」前於施用毒品案件，所留存之地址與被告之居所地相同等
    語（見本院卷第385頁），然偵查檢察官於起訴前，對此事
    項並未加以調查，且卷內復無其餘事證可佐證「簡維誠」即
    為綽號「阿全」之人，尚不得憑此，而對被告為不利之認定
    。
　㈤末辯護人及被告固均請求傳喚證人許錫爵，以證明「阿全」
    有向被告表示其於110年7月31日未向證人黃智佳購得第二級
    毒品，然本件檢察官所舉事證，不足以證明證人黃智佳確有
    販賣第二級毒品與「阿全」之行為存在，已如前述，則被告
    及辯護人上開證據調查之聲請，自無必要，附此敘明。　　
六、綜上，此部分檢察官起訴所憑之證據，無論直接或間接證據
    ，均尚未達於通常一般人均不致於有所懷疑，而得確信被告
    確有此部分公訴意旨所指之幫助販賣第二級毒品犯行為真實
    之程度，揆諸首揭說明及判例意旨，被告此部分犯罪尚屬不
    能證明，自應為被告無罪之諭知。
七、本案既判決被告無罪，就臺灣新竹地方檢察署檢察官110年
    度偵字第14219號就被告移送併辦的部分，本院無從併予審
    理，應退由檢察官另行處理。　　　
據上論斷，應依刑事訴訟法第301條第1項前段，判決如主文。
本案經檢察官翁旭輝提起公訴，檢察官孫立婷、陳昭德到庭執行
職務。
中　　華　　民　　國　　111 　年　　11　　月　　10　　日
                  刑事第一庭  審判長  法　官　陳麗芬
　　　　　　　　　                    法  官  李建慶
　　　　　　　　　                    法  官  華澹寧
以上正本證明與原本無異。　　　　　　　　　
如不服本判決應於收受判決後20日內向本院提出上訴書狀，並應
敘述具體理由。其未敘述上訴理由者，應於上訴期間屆滿後20日
內向本院補提理由書(均須按他造當事人之人數附繕本)「切勿逕
送上級法院」。
中　　華　　民　　國　　111 　年　　11　　月　　10　　日
                                      書記官  吳羽君
附表
黃智佳販賣及江福財幫助販賣部分
編號 對象 時間 地點 聯絡方式及交易內容、次數 金額 (新臺幣) 證據 1 綽號「阿全」之男子 110年7月31日18時20分許 不詳 ⒈江福財以持用之行動電話0000000000號與黃智佳持用之0000000000號行動電話相互聯絡「阿全」要買500元之毒品，要黃智佳撥500元的量給「阿全」。 ⒉甲基安非他命1包　（約0.3公克）。 500元 ⒈被告黃智佳之供述。 ⒉110年7月31日之通訊監察譯文（譯文編號：A+C-13-4~A+C-13-5）。